【裁判字號】    89,家訴,37
【裁判日期】    890613
【裁判案由】    財產分配
【裁判全文】
臺灣臺南地方法院民事判決  八十九年度家訴字第三十七號
    原      告  甲○○
    被      告  乙○○
右當事人間請求分配剩餘財產事件，本院判決如左：
    主  文
原告之訴駁回
訴訟費用由原告負擔。
    事  實
甲、原告方面：
一、聲明：被告應給付原告新臺幣（下同）八十萬元，及自起訴狀繕本送達之翌日起
    至清償日止，按週年利率百分之五計算利息。
二、陳述：
（一）原告於民國七十七年間結識被告，兩造進而於八十一年九月結婚。婚前，於八
      十一年六月以被告之名義訂購價值新臺幣三百一十萬元，坐落於臺南縣新化鎮
      全興里竹仔腳二四七之五七八之預售屋乙棟。夫妻生活起初美滿幸福，原告具
      水電之專長，當時，正逢建築業興盛，因之，原告每月皆有近十萬元之收入。
      前開房屋自八十一年十二月至八十三年三月交屋之工程款一百萬元，皆是原告
      支付，貸款部分自八十三年至八十五年間，其繳三十三年期（每期二萬一千元
      ），亦是由原告支付六十九萬三千元。詎好景不長，自八十五年間，原告收入
      逐漸減少，被告即每月抱怨原告不工作，房屋貸款如何處理，原告則責其不懂
      積蓄，收入皆投資於購買市場攤位，計有：奇美攤位，每個三萬元，共買三個
      ，計九萬元；歸仁攤位，每個五萬元，共買二個，計十萬元；新化攤位，每個
      五萬元，其買四個，計二十萬元。總計投資三十九萬元於購買攤位上。八十五
      年初，原告赴臺北工作，被告卻帶著孩子經常來臺北吵鬧，強行要原告回臺南
      。八十五年五月二十五日，被告會同警方赴原告友人之妹黃女處抓姦，裁判法
      院依間接證據，判原告通姦罪成立。迭經原告懇求被告夫妻復合，被告堅持離
      婚，該離婚案件正於臺灣高等法院臺南分院審理中。
（二）被告已不念夫妻之舊情，執意欲結束婚姻關係，按依民法第一千零三十條之一
      前段規定，聯合財產之關係消滅時，夫或妻於婚姻關係存續中所取得之原有財
      產，扣除婚姻關係存續中所負債務後，如有剩餘財產之差額，應平均分配。則
      前述房屋之工程款、稅金、再加上繳納三十三期之貸款，共一百六十九萬三千
      元，及另投資市場攤位共三十九萬元，前二項核計財產價值為二百零八萬三千
      元，平均分配原告應分得價值為一百零四萬一千五百元。依臺南地方法院八十
      八年度婚字第二四六號民事判決，原告應給付被告十五萬元，另原告願負擔被
      告於訴訟方面之費用九萬一千五百元。原告應分得價值一百零四萬一千五百元
      ，扣除十五萬元及九萬一千五百元，為八十萬元，請  鈞院依法判決如訴之聲
      明。
乙、被告方面：
一、聲明：求為判決如主文所示。
二、陳述：
（一）兩造離婚判決尚未確定。
（二）原告當時雖有每個月交給被告一至二萬元，但是原告也要生活費，還要生活支
      出，根本沒有剩餘，原告還要向被告拿錢，根本沒有錢再付房屋工程款。錢都
      是原告出的。
三、證據：提出臺灣高等法院臺南分院八十九年度家上字第一０號民事判決、借壉、
          各類所得稅扣繳暨免扣繳憑單（以上均為影本）等件為證。
丙、本院依職權取調兩造之戶籍資料及本院八十八年度婚字第二四六號民事判決。
    理  由
一、本件原告主張：兩造於七十七年間結識，進而於八十一年九月結婚。婚前，於八
    十一年六月以被告之名義訂購價值新臺幣三百一十萬元，坐落於臺南縣新化鎮全
    興里竹仔腳二四七之五七八之預售屋乙棟，婚後原告每月皆有近十萬元之收入。
    前開房屋自八十一年十二月至八十三年三月交屋之工程款一百萬元，皆是原告支
    付，貸款部分自八十三年至八十五年間，其繳三十三年期（每期二萬一千元），
    亦是由原告支付六十九萬三千元。又被告將收入皆投資於購買市場攤位，計有：
    奇美攤位，每個三萬元，共買三個，計九萬元；歸仁攤位，每個五萬元，共買二
    個，計十萬元；新化攤位，每個五萬元，其買四個，計二十萬元。總計投資三十
    九萬元於購買攤位上。八十五年初，原告赴臺北工作，被告卻帶著孩子經常來臺
    北吵鬧，強行要原告回臺南。八十五年五月二十五日，被告會同警方赴原告友人
    之妹黃女處抓姦，裁判法院依間接證據，判原告通姦罪成立。迭經原告懇求被告
    夫妻復合，被告堅持離婚，該離婚案件正於臺灣高等法院臺南分院審理中。則依
    民法第一千零三十條之一前段規定，前述房屋之工程款、稅金、再加上繳納三十
    三期之貸款，共一百六十九萬三千元，及另投資市場攤位共三十九萬元，前二項
    核計財產價值為二百零八萬三千元，平均分配原告應分得價值為一百零四萬一千
    五百元。依臺南地方法院八十八年度婚字第二四六號民事判決，原告應給付被告
    十五萬元，另原告願負擔被告於訴訟方面之費用九萬一千五百元。原告應分得價
    值一百零四萬一千五百元，扣除十五萬元及九萬一千五百元，為八十萬元，爰提
    請本訴。被告則以：兩造離婚判決尚未確定，又原告當時雖有每個月交給被告一
    至二萬元，但是原告也要生活費，還要生活支出，根本沒有剩餘，錢都是原告出
    的等語，資為抗辯。
二、原告主張兩造於八十一年九月結婚，嗣經被告提起離婚之訴，經本院八十八年度
    婚字第二四六號民事判決後，經原告提起上訴，現該離婚案件正於臺灣高等法院
    臺南分院審理中（八十九年度家上字第一０號）等情，為被告所不爭執，並經本
    院依職權取調兩造之戶籍資料及本院八十八年度婚字第二四六號民事判決核閱屬
    實，堪認為真實。又被告抗辯臺灣高等法院臺南分院八十九年度家上字第一０號
    民事事件尚未判決確定，亦為原告所不爭執，並經本院向臺灣高等法院臺南分院
    查核屬實，亦堪信為真實。
三、按夫妻於婚姻關係存續中以聯合財產制為其夫妻財產制者，依民法第一千零三十
    條之一第一項規定，須於聯合財產關係消滅時，在婚姻關係存續中所取得而現存
    之原有財產，扣除婚姻關係存續中所負債務後，如有剩餘，始得請求分配其差額
    。查兩造係以聯合財產制為其夫妻財產制，而兩造之聯合財產關係須待原告取得
    兩造離婚確定判決，始歸於消滅，在此之前，兩造現存原有財產之價值及其負債
    情形，均處於變動之不確定狀態，尚無從計算其財產有無剩餘及剩餘差額為若干
    。原告在聯合財產關係尚未消滅前，即請求分配剩餘財產差額，於法自非有據。
四、結論，原告之訴為無理由，並依民事訴訟法第七十八條判決如主文。
    中      華      民      國    八十九    年      六      月  十三    日
                                        臺灣臺南地方法院民事第二庭
~B法      官  翁金緞
右正本證明與原本無異
如對本判決上訴，須於判決送達後廿日內向本院提出上訴狀
中      華      民      國    八十九    年      六      月      十三    日
~B法院書記官  陳著振


司法院資訊處製作；財團法人民間司法改革基金會備份。
